【裁判字號】    97,訴,1471
【裁判日期】    971219
【裁判案由】    毒品危害防制條例
【裁判全文】
臺灣臺北地方法院刑事判決              97年度訴字第1471號
公  訴  人  臺灣臺北地方法院檢察署檢察官
被      告  乙○○
                    （現在臺灣臺北看守所另案羈押中）
指定辯護人  本院公設辯護人  甲○○
上列被告因違反毒品危害防制條例案件，經檢察官提起公訴（97
年度偵字第8168號），本院判決如下：
    主  文
乙○○明知為禁藥，而轉讓，共罪，各處如附表所示之刑，應
執行有期徒刑壹年貳月。
    事  實
一、乙○○明知第二級毒品安非他命，係毒品危害防制條例所定
    之第二級毒品，並經行政院衛生署明令公告列為禁藥管理，
    非經許可不得持有、轉讓，竟分別基於轉讓第二級毒品安非
    他命禁藥之不法犯意，各為下列行為：
    (一)民國97年1 月31日23時，在臺北市○○路與農安街口附近
      將其前於不詳時日，向姓名、年籍不詳，綽號「阿昌」之
      成年男子（下簡稱「阿昌」），以新臺幣（下同）1000
      元代價購得，供自行施用之安非他命1 包（毛重約0 ．1
      公克許，未扣案），在上開地點，以相同價格有償轉讓予
      丙○○1 次。
    (二)同年1 月31日23時起至同年2 月12日23時許前之某日，在
      臺北市○○路不詳地點，無償轉讓重量不詳之安非他命（
      尚無積極證據證明已達10公克）予丙○○施用1 次。
    (三)同年2 月12日23時許，在臺北市○○路與德惠街路口附近
      ，將其前於不詳時日，向「阿昌」以1000元代價購得，供
      自行施用之安非他命1 包（毛重0 ．1 公克許，未扣案）
      ，有償轉讓予丙○○1 次。
二、嗣於97年2 月19日23時40分許，在臺北縣三重市○○路○ 段
    與忠孝路口處，為警查獲乙○○（所涉施用第一級毒品部分
    亦由檢察官另案偵辦中）與丙○○（另由檢察官偵辦）行跡
    可疑，經丙○○主動供出毒品來源，始查悉上情。
三、案經臺北縣政府警察局蘆洲分局報告臺灣臺北地方法院檢察
    署檢察官偵查起訴。
    理  由
一、按被告以外之人於審判外之言詞或書面陳述，除法律有規定
    者外，不得作為證據，刑事訴訟法第159 條第1 項定有明文
    。證人丙○○於警詢中所為之陳述，對被告而言，乃屬被告
    以外之人於審判外之陳述，被告、辯護人既不同意作為證據
    ，依上揭法條規定，自無證據能力。
二、訊據被告乙○○固不否認有犯罪事實一、(二)所示無償轉讓禁
    藥犯行，惟矢口否認其餘轉讓禁藥之犯行，辯稱：我只有請
    丙○○施用一次安非他命。此外，尚有1 次係受丙○○之央
    求，幫他調安非他命，且無利得云云。
三、辯護人辯護意旨略以：(一)最高法院對供出毒品來源之證人供
    詞，限制其證據價值，除有積極證據足擔保其證述之真實性
    外，不得作為被告有罪之唯一證據，準此，尚難單憑證人丙
    ○○指稱即逕認被告有何販毒犯行。(二)證人丙○○就其向被
    告購買毒品之時間、次數、有無金錢往來及有無清償借款等
    節供述均前後不一，互核矛盾且顯有瑕疪；況證人丙○○亦
    稱被告曾無償贈送毒品供其施用，被告顯非視其為牟利對象
    ，則被告供稱係為證人丙○○代買應較可採信，請諭知被告
    無罪之判決或改以轉讓第二級毒品罪論處，並請從輕科刑等
    語。
三、本院查：
    (一)被告對於於犯罪事實一、(二)所示時、地無償轉讓安非他命
      予證人丙○○1 次之事實，業經被告於97年12月2 日審理
      時坦認不諱，核與證人丙○○於檢察官偵查及本院審理時
      之證述情節大致相符。足認被告前開出於任意性之自白，
      核與事實相符，而可採信。
    (二)被告於事實一、(一)及(三)所示時、地，確有交付安非他命予
      證人丙○○各1 次（毛重各約0 ．1 公克），並各收取10
      00元之事實，迭據證人丙○○於檢察官偵查時及本院97年
      11月12日審理時具結證述明確。參以被告於本院審理時供
      稱：我因開車去洗車而認識丙○○，在洗車的時候，我會
      和丙○○聊天。我有跟丙○○借車二、三次，亦有借過一
      次1000元等語，顯見被告與證人丙○○交情尚佳，而無恩
      怨，證人丙○○實無必要虛編事實誣陷被告而擔負偽證罪
      責之大不韙；更何況，被告亦自承曾請證人丙○○施用安
      非他命1 次，並曾幫證人丙○○調過1 次安非他命，足見
      被告與證人丙○○之間，絕非只是單純朋友關係，而已是
      交流毒品、互為共享之輩，是其前開證述，應與事實相符
      ，而可採信，被告於如事實一、(一)及(三)所示時、地轉讓安
      非他命之犯行，至為明確。被告前開所辯，顯不足採。證
      人丙○○前開供述證據既有其他間接證據足以擔保其證述
      之真實性，自非如辯護人所言，乃係以證人丙○○為唯一
      證據，是辯護人主張僅有證人丙○○之供述證據為唯一證
      據云云，不足採憑。
    (三)按證人係憑藉其個人對事發當時所見所聞之記憶及理解，
      事後加以陳述，惟通常一般人之認知及記憶的運作，與電
      視或錄影帶、照相機隨時均能如實重現事件之特性，迥然
      不同，一般人縱令刻意記憶並立時陳述複誦，尚且無法鉅
      細靡遺描述事件發生之全部細節，遑論人類之記憶及理解
      能力與機器不同，隨著時間的消逝及個人記憶力優劣之差
      異，不僅事件之記憶隨時間經過而逐漸淡忘，二以上之不
      同個體，對於同一事件之描述，亦受制對事件注意力、記
      憶力及理解力不同，對於事件之細節描述部分，絕無可能
      毫無差池，此係供述證據之特性之一，自非可僅以細微陳
      述不一，遽全盤否認其等供述證據之憑信性。查證人丙○
      ○對於事實一、(一)及(三)交付毒品之時間，雖於97年4 月30
      日檢察官偵查時曾證稱：時間是於96年12月及97年1 月底
      云云（見偵卷第32頁、第33頁），而與其於警詢、97年5
      月21日檢察官偵查時及本院審理時所供不符，又交付安非
      他命之次數，先稱為2 次，繼而改稱為3 次；然而，證人
      丙○○於97年4 月30日檢察官偵查時所陳述之交付時間，
      與其於警詢、97年5 月21日檢察官偵查時及本院審理時所
      證稱之97年1 月、2 月之時間，次數則自2 次改稱為3 次
      ，核其差距，甚為接近，衡情應僅係記憶之誤差，而此亦
      可從證人丙○○於本院審理時經質以「為何你在檢察官偵
      查時，你說第一次交易時間是在96年12月間？」時，答稱
      「那個時間真的不太記得」等語足以佐證；況且，證人丙
      ○○自被告處取得該安非他命時，主要是為了施用，且數
      量非鉅，而為日常生活之一部分，實無法強求被告能鉅細
      靡遺的回想起日常生活之部分細節；顯見證人丙○○對於
      前開交付時間、次數之供述，僅係隨著時間經過，使其記
      憶有所淡忘，自不得僅以前開些微差距而全盤否認該證人
      前開供述之憑信性；至於證人丙○○究竟於被告間有無金
      錢往來？有無償借款？衡諸一般經驗法則，被告與證人丙
      ○○既無恩怨，已如前述，則證人對於金錢借貸記憶之誤
      差，亦僅係證人丙○○平常對於金錢借貸之處理態度，自
      無法為被告有利認定之依據。從而，辯護人以證人丙○○
      就其向被告購買毒品之時間、次數、有無金錢往來及有無
      清償借款等節供述均前後不一，互核矛盾且顯有瑕疪等語
      ，否認證人丙○○供述之憑信性，不足採憑。
    (四)按販賣毒品罪之成立，以行為人主觀上有營利意圖為必要
      （67年台上字第2500號、69年台上字第1675號判例參照）
      ，即須行為人以牟取利益為目的，賤買貴賣從中取利。本
      院遍查本件相關卷證，並無證據證明被告向其上手「阿昌
      」購買毒品之實際重量及價格，而藉此計算被告購買毒品
      之成本為何？是否有賺取價差牟利？實無法僅以被告再交
      付安非他命時，曾向證人丙○○收取1000元，即遽認被告
      有營利之不法意圖；再者，被告曾向證人丙○○借錢、借
      車，2 人交情匪淺，尤有甚者，被告尚無償交付安非他命
      供證人丙○○施用，均已如前述，則以被告與證人丙○○
      之交情及被告尚能慷慨免費請證人丙○○施用安非他命等
      情事，單憑證人丙○○確有支付1000元，即認定被告確有
      營利之不法意圖，顯有違背一般經驗法則，此外，公訴人
      亦無法提出其他證據足以證明被告確有營利之不法意圖，
      被告於如事實一、(一)及(三)所示時、地交付安非他命之行為
      ，自無法該當於販賣第二級毒品安非他命之構成要件。
    (五)綜上，本件事證明確，被告轉讓安非他命之犯行，堪以認
      定。其事後所辯，無非卸責砌飾之詞，顯不足採。
四、論罪科刑之理由：
    (一)按安非他命係毒品危害防制條例第2 條第2 項第2 款所定
      之第二級毒品，亦經行政院衛生署於79年10月9 日以衛署
      藥字第904142號函明令公告列為禁藥。又邇來政府屢以電
      子或平面媒體強力宣導安非他命係為毒品，施用毒品行為
      乃觸犯法律之事，則該類毒品不得為人體施用且禁止作為
      藥物，本屬一般公眾所週知之事，被告為具相當社會生活
      經驗之成年人，智識程度與一般人無異，其對於安非他命
      為毒品，且為禁藥之情，自知之甚詳。
    (二)又安非他命雖同屬毒品危害防制條例第2 條第2 項第2 款
      所定之第二級毒品，被告轉讓安非他命之行為自該當於毒
      品危害防常條例第8 條第2 項之轉讓第二級毒品罪。然按
      藥事法第83條第1 項：「明知為偽藥或禁藥，而販賣、供
      應、調劑、運送、寄藏、牙保、轉讓或意圖販賣而陳列者
      ，處7 年以下有期徒刑，得併科新臺幣5 百萬元以下罰金
      。」已於93年4 月21日修正公布，同年月23日施行，其法
      定刑較前揭毒品危害防制條例第8 條第2 項所定之法定刑
      「6 月以上5 年以下有期徒刑得併科新臺幣70萬元以下罰
      金」為重；又毒品之範圍尚包括影響精神物質與其製品，
      藥事之管理非僅止於藥品之管理，毒品未必係經公告之禁
      藥，禁藥亦非必為毒品，毒品危害防制條例與藥事法二者
      ，並無必然之特別法與普通法關係，故除有轉讓之第二級
      毒品達毒品危害防制條例第8 條第6 項之一定數量，經依
      法加重之法定刑較藥事法第83條第1 項之法定刑為重之情
      形外，因藥事法第83條第1 項為後法，且為重法，應優先
      適用藥事法處罰，而被告轉讓安非他命行為時又係上述藥
      事法修正後所為，自應適用修正後及現行之藥事法處斷（
      最高法院95年度臺上字第1325號判決意旨參照）。本件被
      告就前述每次轉讓安非他命之數量暨其總量，均未達毒品
      危害防制條例第8 條第6 項行政院93年1 月7 日院台法字
      第0930080551號令頒轉讓持有毒品加重其持之數量標準第
      2 條之規定（即第二級毒品在10公克以上），故無毒品危
      害防制條例第8 條第6 項加重之適用。依法規競合之重法
      優於輕法，本件關於轉讓安非他命之犯行，自應適用藥事
      法第83條第1 項規定論處。
    (三)核被告所為，係違反藥事法第83條第1 項之轉讓第二級毒
      品安非他命禁藥罪。被告持有安非他命為轉讓安非他命之
      部分行為，不另論罪。
    (四)被告先後多次轉讓安非他命犯行，犯意各別，行為互殊，
      應分論併罰。
    (五)本件查無任何確切證據足以證明被告係以營利之目的販入
      再賣出安非他命，自與販賣第二級毒品安非他命罪之構成
      要件不相適合，已如前述，而其將自己購入之毒品所有權
      移轉交付予證人丙○○並收受代價，亦非幫助行為，而應
      屬於轉讓行為。公訴意旨認被告就如事實一、(一)及(三)所示
      之犯行，係犯毒品危害防制條例第4 條第2 項之販賣第二
      級毒品罪嫌，容有未洽，惟起訴基本社會事實同一，自應
      依法變更起訴法條。
    (六)爰審酌被告雖有他案仍在審理中，並無其他已執行完畢之
      犯罪紀錄，有臺灣高等法院被告前案紀錄表在卷可稽，因
      與證人丙○○交情尚佳，而轉讓安非他命供證人丙○○施
      用，轉讓安非他命之數量，尚非惡性重大，並考量其犯罪
      動機、目的、手段、所為之犯行，已擴散毒品、增加施用
      毒品人口，犯罪後僅坦承部分犯行等一切情狀，分別量處
      如主文所示之刑，並定應執行之刑，以資儆懲。
據上論斷，應依刑事訴訟法第299 條第1 項前段、第300 條、藥
事法第83條第1 項，刑法第11條前段、第51條第5 款，判決如主
文。
本案經檢察官林怡君到庭執行職務。
中    華    民    國    97    年    12    月    19    日
                  刑事第十六庭  審判長法  官  蔡守訓
                                      法  官  徐千惠
                                      法  官  施添寶
以上正本證明與原本無異。
如不服本判決應於收受本判決後10日內向本院提出上訴書狀，並
應敘述具體理由，如未敘述上訴理由者，應於上訴期間屆滿後20
日內補提理由書狀於本院（均須按他造當事人之人數附繕本）「
切勿逕送上級法院」。告訴人或被害人如對於本判決不服者，應
具備理由請求檢察官上訴，其上訴期間之計算係以檢察官收受判
決正本之日期為準。
                                      書記官  陳弘文
中    華    民    國    97    年    12    月    19    日
附錄本案論罪科刑法條全文：
藥事法第83條：
附表：
┌──┬───────────┬────────┐
│編號│犯  罪  時  間        │量          刑  │
├──┼───────────┼────────┤
│1   │97年1月31日23時       │有期徒刑6月     │
├──┼───────────┼────────┤
│2   │97年1 月31日23時起至同│有期徒刑4月     │
│    │年2 月12日23時許前之某│                │
│    │日                    │                │
├──┼───────────┼────────┤
│3   │97年2月12日23時       │有期徒刑6月     │
└──┴───────────┴────────┘


司法院資訊處製作；財團法人民間司法改革基金會備份。
